臺灣臺南地方法院民事判決　　　　　　　 95年度訴字第971號
原　　　告　己○○
訴訟代理人　陳適庸律師
複代理　人　何冠慧律師
　　　　　　李育禹律師
被　　　告　京城商業銀行股份有限公司
法定代理人　乙○○
訴訟代理人　戊○○
　　　　　　辛○○
上列當事人間請求確認債權關係不存在事件，經本院於民國96年
10月9日言詞辯論終結，判決如下：
    主  文
原告之訴駁回。
訴訟費用由原告負擔。
    事實及理由
一、原告起訴主張：訴外人庚○○以原告為連帶保證人向被告借
    款，但於民國90年2月26日兩造協議以新台幣（下同）350萬
    元解決兩造債之關係，被告於當日收取350萬元後，即於翌
    日撤回對原告財產之假扣押，將扣押土地即坐落將軍鄉○○○段2132號土地交還原告，如被告未拋棄其他債權，斷無將
    原告財產返還之理。依被告出具之同意書、收款證明書及撤
    銷對原告財產假扣押等情綜合判斷，被告顯然同意以350 萬
    元解決兩造當時債之關係，被告對原告已無債權，是被告猶
    執原債權憑證向原告為強制執行（案號：95年度執字第2161
    6號），於法實有未合，為此提起確認之訴等語。並聲明：
    確認鈞院95年度執字第21616號強制執行卷內被告所提出之
    鈞院94年2月16日之債權憑證上記載之被告（更名前為臺南
    區中小企業銀行股份有限公司學甲分行，下同）對原告己○○之本金、利息及違約金債權均不存在。
二、被告則以：
（一）原告分別為二筆借款之連帶保證人：借款83年9月2日訴
      外人佳味樓餐廳庚○○借款3,900萬元；借款85年10月1
      7日訴外人庚○○借款200萬元，其債務清償情形如下：
    1.借款提供擔保之抵押物，業於87年度執廉字11918號強
      制執行事件拍定，88年9月21日受償35,227,201元，其中
      303,080元為執行費，分配後不足額為13,096,606元。嗣
      後訴外人聲請償還借款3,500,000元後，撤回假扣押執
      行，於90年2月26日還款訴訟費1,180元，掛帳違約金1,30
      1,665元，掛帳利息2,197,1 55元，共計3,500,000元。借
      款之尚欠金額為6,481,393元，及自88年9月22日起至清
      償日止，按年息百分之9.25計算之利息，及自88年9月22
      日起按上開利率百分之20計算之違約金，及已結算未清償
      之掛帳利息3,195,156元。
    2.借款之清償情形，被告依鈞院95執妥字第21616號執行
      命令，於95年7月5日向「將軍郵局」收取扣押之存款計2,
      530,316元，沖償後原告於本案尚欠金額為336,941元及自
      95年6月7日起至清償日止，按年息百分之10.97計算之利
      息，及自95年6月7日起按上開利率百分之20計算之違約金
      。
（二）原告為被告二筆借款案之連帶保證人，90年1月8日被告應
      分支機構即學甲分行來文之請求，於90年1月12日函覆學
      甲分行准予原告償還350萬元後，同意撤回臺灣臺南地方
      法院87年度執全字第155、904號之假扣押執行，兩造債之
      關係應以同意書之內容為準，被告並未免除原告之保證債
      務，況被告亦未與原告就借款之債務達成和解，亦未曾
      與主債務人簽立延期清償之協議或口頭承諾其延期清償，
      是以原告之起訴顯無理由。
（三）並聲明：駁回原告之訴。
三、按確認之訴，除確認證書真偽及為法律關係基礎事實存否之
    訴外，應以法律關係為訴訟標的，並原告有即受確認判決之
    法律上利益，始得提起，民事訴訟法第247條第1項規定甚明
    ；又所謂即受確認判決之法律上利益，係指因法律關係之存
    否不明確，致原告在私法上之地位有受侵害之危險，而此項
    危險得以對於被告之確認判決除去之者而言，最高法院42年
    台上字第1031號判例參照。本件原告起訴主張兩造於90年2
    月26日協議以350萬元解決兩造債之關係，是本院95年度執
    字第21616號強制執行卷內被告所提出之本院94年2月16日之
    債權憑證上記載之被告對原告之本金、利息及違約金債權（
    即系爭借款之債權）均不存在，惟因被告否認之，且被告
    亦自承系爭借款之債權目前尚未全部受償完畢，致系爭借
    款之債權之法律關係存否不明確，原告在私法上之地位有
    受侵害之危險，揆諸前開說明，其據以提起本件確認之訴，
    自有即受確認判決之法律上利益，合先敘明。
四、次按當事人主張有利於己之事實者，就其事實有舉證之責任
    。民事訴訟法第277條前段定有明文。又確認法律關係不存
    在之訴，如被告主張其法律關係存在時，應由被告負舉證責
    任，最高法院42年臺上字第170號判例參照。原告起訴主張
    系爭借款之債權不存在，被告否認之，本應由主張債權存
    在之被告，就系爭債權存在之事實，負舉證之責。被告抗辯
    ：原告為被告二筆借款案之連帶保證人，被告僅同意於原告
    償還350萬元後，撤回本院87年度執全字第155、904號之假
    扣押執行，惟並未免除原告之保證債務，況被告亦未與原告
    就借款之債務達成和解，亦未曾與主債務人簽立延期清償
    之協議或口頭承諾其延期清償，惟為原告否認，則被告抗辯
    之系爭借款債權是否存在，厥為本件訴訟首應審究之爭點
    。
五、查：
（一）被告抗辯：原告分別為二筆借款之連帶保證人：借款83
      年9月2日訴外人佳味樓餐廳庚○○借款3,900萬元；借款
      85年10月17日訴外人庚○○借款200萬元，其債務清償
      情形如下：
    1.借款提供擔保之抵押物，業於87年度執廉字11918號強
      制執行事件拍定，88年9月21日受償35,227,201元，其中
      303,080元為執行費，分配後不足額為13,096,606元。嗣
      後訴外人聲請償還借款3,500,000元後，撤回假扣押執
      行，於90年2月26日還款訴訟費1,180元，掛帳違約金1,30
      1,665元，掛帳利息2,197,155元，共計3,500,000元。借
      款之尚欠金額為6,481,393元，及自88年9月22日起至清
      償日止，按年息百分之9.25計算之利息，及自88年9月22
      日起按上開利率百分之20計算之違約金，及已結算未清償
      之掛帳利息3,195,156元。
    2.借款之清償情形，被告依本院95執妥字第21616號執行
      命令，於95年7月5日向「將軍郵局」收取扣押之存款計2,
      530,316元，沖償後原告於本案尚欠金額為336,941元及自
      95年6月7日起至清償日止，按年息百分之10.97計算之利
      息，及自95年6月7日起按上開利率百分之20計算之違約金
      等情，有被告提出之借據、放款撥款傳票、轉帳支出傳票
      各2件、執行命令、郵局函、本院分配表各1件、匯款執據
      6紙（以上均影本）為證，復為原告所不爭執，堪信為真
      實。
（二）被告辯稱其僅同意於原告償還350萬元後，撤回本院87年
      度執全字第155、904號之假扣押執行，惟並未免除原告之
      保證債務，況被告亦未與原告就借款之債務達成和解，
      亦未曾與主債務人簽立延期清償之協議或口頭承諾其延期
      清償乙節，核與證人即被告職員丁○○、丙○○到庭證述
      之情節相符（見本院95年12月28日言詞辯論筆錄），原告
      雖否認上開證人之證詞，惟依原告提出之同意書、證明書
      之記載，僅係被告同意於原告償還350萬元後，撤回本院
      87年度執全字第155、904號之假扣押執行，惟並未記載被
      告同意免除原告之保證債務，況被告於本院87年度執全字
      第155、904號假扣押事件均係就借款之債權行使權利，
      而與借款之債權毫無關係，此有原告提出之同意書、證
      明書影本各1件及被告提出之信函影本2件在卷可稽，復經
      本院依職權調取本院87年執全字第155、904號假扣押執行
      卷核閱無誤，堪信被告所辯為真實，原告主張系爭借款
      之債權不存在云云，並無足採。
（三）至於證人甲○○雖到庭證稱：「（問：是否知道原告有擔
      任保證人？）知道，我也知道銀行有去假扣押他的財產，
      後來銀行有撤銷假扣押，因為本來庚○○說要還300萬元
      ，後來銀行有加50萬元，在10天後才以350萬元達成和解
      ，銀行有說要全部撤銷，包括原告的，也有說要免除原告
      的保證責任。（問：在何時、何地說的？）時間忘了，在
      台南企銀西門路總行談的，當時有我、黃英美及庚○○一
      起去銀行談。（問：當時談，被告有無明確說免除原告的
      保證債務？）當時很多人在場，就講說300萬元要和解，
      但被告說要加50萬元，庚○○說加20萬元還可以考慮，當
      日沒有談成，大約隔10日內才以350萬元以電話談成，後
      來直接拿錢去還，我也有一起拿錢去。（問：拿錢去時被
      告承辦人員有無說什麼？）庚○○有跟被告確認擔保品一
      定全部撤銷還給原告。（問：有無另外講到原告保證債務
      如何處理？）有談到用300萬元來清償1,000多萬元的債務
      ，而後來用350萬元談成，後來是在電話中談成，電話中
      的內容我沒有聽到，只是在談300萬元的時後我有在場。
      （原告訴訟代理人問：有無在現場聽到被告說用300或350
      萬元清償後，就抵銷1,000多萬元的債務？）我到現場時
      有聽到被告承辦人員說350萬元清償後，1,000多萬元的債
      務就抵銷」等語（見本院95年12月28日言詞辯論筆錄），
      惟核與證人即原告之子庚○○到庭證稱：「（問：跟被告
      談假扣押撤銷部分與誰一起去？）因為有人提醒我一定要
      找人一起去才不會被騙，我只有找甲○○跟我一起去，我
      確認只有他跟我一起去，二個人，在台南企銀的總行談的
      ，當時我說我只有300萬元，我說可以再加20萬元，但被
      告堅持只要350萬元才要一筆勾消，當時有確定我的債務
      還有大約1,000多萬元，當天就有達成要用350萬元清償的
      和解，我回去就開始籌錢，後來等到2月26日的中午或下
      午我就拿錢去還，後來也是甲○○陪我一起去還的，我要
      求被告要出具收據，被告有寫收據說收到350萬元要一筆
      勾消．．．（問：有無跟被告確認你不用清償其他債務？
      ）有跟證人丁○○確認，他還跟我說他不會騙我，所以隔
      天2月27日他就寫1張狀紙撤銷假扣押，丁○○也有說不會
      再跟我追討6、700萬元，他說那個會變成呆帳。」等語（
      見本院95年12月28日言詞辯論筆錄），不論就到場談和解
      之人數究為2或3人、和解究於何時談定等重要情事均不相
      符，況證人庚○○既知為求慎重而要求證人甲○○陪同前
      往，並要求被告承辦人員出具同意書及證明書，則就被告
      確有同意免除原告保證責任之最重要事項焉會未要求被告
      記載明確？此與常情顯然有違，上開2證人之證詞並無足
      採。又依證人所述，證人庚○○縱有與被告洽談和解之情
      事，其所商談之債務均係1,000多萬元，顯見係指系爭借
      款之債務，而全未談及系爭借款之債務，益足證明
      被告辯稱其未與原告就借款之債務達成和解乙節為可採
      。而原告復未能提出其他證據，就其所提兩造於90年2月2
      6日協議以350萬元解決兩造債之關係，舉證以實其說，自
      難信其主張系爭借款之債權不存在等情屬實。
六、綜上所述，原告主張系爭借款之債權不存在，委無可採。
    從而，原告請求確認本院95年度執字第21616號強制執行卷
    內被告所提出之本院94年2月16日之債權憑證上記載之被告
    對原告之本金、利息及違約金債權（即系爭借款之債權）
    均不存在，洵屬無據，不應准許。
七、本件事證已臻明確，兩造其餘攻擊方法，不影響本件判決結
    果，爰不一一論述，併此敘明。
八、據上論結，本件原告之訴為無理由，依民事訴訟法第78條，
    判決如主文。
中　　華　　民　　國　　96　　年　　10　　月　　23　　日
                  民事第一庭    法　官　黃瑪玲
以上正本係照原本作成
如對本判決上訴，須於判決送達後20日內向本院提出上訴狀
中　　華　　民　　國　　96　　年　　10　　月　　23　　日
                                書記官　陳著振
